臺灣臺中地方法院刑事判決　　　　　　　　　　　　　九十年度訴字第二二一二號
　　公　訴　人　台灣台中地方法院檢察署檢察官
　　被　　　告　甲○○
右列被告因違反毒品危害防制條例案件，經檢察官提起公訴（九十年度毒偵字第三六
三０號），本院判決如左：
    主  文
甲○○連續施用第一級毒品，處有期徒刑拾月；又施用第二級毒品，處有期徒刑陸月
。應執行有期徒刑壹年貳月。
    事  實
一、甲○○前因施用毒品案件，經觀察、勒戒後，認無繼續施用毒品之傾向，業經台
    灣台中地方法院檢察署檢察官於民國八十七年十月十二日以八十七年度偵字第二
    ０八三二號為不起訴處分確定。嗣甲○○再因施用第一、二級毒品案件，經送觀
    察勒戒後，認有繼續施用毒品傾向，由台灣台中地方法院檢察署檢察官以八十九
    年度毒偵字第五四二九號提起公訴，經本院以八十九年度訴字第二三四四號分別
    判處甲○○有期徒刑八月、五月，應執行有期徒刑一年確定。甲○○並經本院以
    八十九年度毒聲字第五九一三號裁定送台灣台中戒治所強制戒治，於九十年五月
    十日停止戒治出所。詎甲○○仍不知悔改，於停止戒治後，基於施用第一級毒品
    海洛因之概括犯意，自九十年六月二十七日起至九十一年一月七日止，在台中市
    ○○路某朋友之住處，以將海洛因摻水稀釋後，由針筒注射入皮膚或血管之方式
    ，連續施用第一級毒品海洛因多次；又另行基於施用第二級毒品安非他命之犯意
    ，於九十年六月二十七日上午十時四十分之前四日內某時許，在不詳地點，以不
    詳方式，施用第二級毒品安非他命一次。嗣先經台灣台中地方法院檢察署通知於
    九十年六月二十七日定期採尿，其尿液經送驗呈甲基安非他命及嗎啡陽性反應而
    查獲上情，又於九十一年一月八日，在台中市○○路與林森路口前徘徊，經警盤
    查後採尿查獲。
二、案經台灣台中地方法院檢察署檢察官自動檢舉偵查起訴。
    理  由
一、右揭連續施用第一級毒品海洛因之犯罪事實，業據被告甲○○於本院調查、審理
    時均坦承不諱，又被告先後於九十年六月二十七日及九十一年一月八日日，經台
    灣台中地方法院檢察署觀護人及台中市警察局第一分局員警採尿送驗結果，均呈
    有毒品嗎啡（按海洛因施用後，經水解以嗎啡之型態被檢測出）陽性反應，亦分
    別有台灣台中地方法院檢察署受保護管束人（被告）尿液檢體監管記錄表、私立
    中山醫學院附設孫中山先生紀念醫院藥物濫用檢測中心出具之濫用藥物尿液檢測
    報告及台中市衛生局煙毒尿液檢驗成績書各一件在卷足憑，足見被告之自白與事
    實相符，自堪採信。又被告雖矢口否認有施用第二級毒品安非他命之犯行，然被
    告於九十年六月二十七日驗尿結果，同時呈有安非他命陽性反應，亦有上開濫用
    藥物尿液檢測報告書一紙在卷足憑，再甲基安非他命經口服投與後約百分之七十
    於二十四小時內自尿中排出，約百分之九十於九十六小時內自尿中排出，由於目
    前國內尿液中甲基安非他命之檢驗僅為鑑定其是否呈陽性反應，尚未定其含量，
    且甲基安非他命成分之檢出與其投與方式、投與量、個人體質、採尿時間與檢測
    儀器之精密度等諸多因素有關，因此僅憑尿液中呈安非他命陽性反應，並無法確
    實推算吸食時間距採集時間之長短，惟依上述資料推斷，最長可能不會超過四日
    一節，亦有行政院衛生署藥物食品檢驗局（八一）藥檢壹字第００一一五六號函
    附卷可參，足見被告於採集尿液時間即九十年六月二十七日上午十時四十分之前
    四日內某時，確曾在不詳處所，有施用毒品安非他命之行為無疑。
二、按毒品危害防制條例對於施用毒品者，並未予以除罪，施用毒品之行為仍屬犯罪
    ，本應受刑罰之評價，惟因施用毒品者屬「病態性犯人」，毒品危害防制條例為
    維護施用毒品行為人之身心健康，乃明定應施以類似病患治療之觀察、勒戒或強
    制戒治等療程，並僅在該條例第二十條第二項、第二十三條第一項所定之條件下
    （亦即：(一)初犯經觀察、勒戒，無繼續施用毒品之傾向，(二)五年內再犯經觀察、
    勒戒，無繼續施用毒品之傾向，(三)一犯經觀察、勒戒，有繼續施用毒品之傾向，
    再經強制戒治期滿），始免予刑罰訴追外，對每一施用毒品之行為，仍應施予罪
    刑之評價。至毒品危害防制條例第二十二條第二項中段所稱違反保護管束應遵守
    事項情節重大者，得由檢察官聲請法院裁定撤銷停止戒治之規定，應係類如保安
    處分執行法第四條之一第二項前段之立法意旨，僅就已進行之強制戒治處分，繼
    續執行，即足收戒除毒癮之治療目的，無再向法院聲請裁定送觀察、勒戒或強制
    戒治之實益，並非限制停止戒治期間之施用毒品行為，「僅」得撤銷停止戒治，
    不得提起公訴。否則停止戒治前施用毒品之行為，應論處刑罰，停止戒治後之施
    用毒品行為，非難性較前者更高，反而不得訴追處罰，無異鼓勵犯罪。足見立法
    者之本意，當無以強制戒治之療程尚未完成，認停止戒治期間之施用毒品行為，
    無再為罪刑評價之必要，且在再犯、三犯或三犯以上之情形均然，不得割裂解釋
    ，認再犯僅得撤銷停止戒治，不得提起公訴；三犯或三犯以上者，除得撤銷停止
    戒治，亦可提起公訴。職是之故，毒品危害防制條例所稱之「再犯」、「三犯」
    應以是否為訴訟法上之同一案件為斷，而非以觀察、勒戒或強制戒治等療程完結
    之次數為準（最高法院八十九年度台非字第九０號判決亦採此見解）。查被告先
    因施用毒品案件，經觀察、勒戒後，認無繼續施用毒品之傾向，由台灣台中地方
    法院檢察署檢察官於八十七年十月十二日以八十七年度偵字第二０八三二號為不
    起訴處分確定，又因施用第一、二級毒品案件，經送觀察勒戒後，認有繼續施用
    毒品傾向，經本院以八十九年度毒聲字第五九一三號裁定將被告送台灣台中戒治
    所強制戒治一年，嗣因強制戒治執行滿三月，經評定為合格已無繼續戒治必要，
    再經本院於九十年三月二十六日以九十年度毒聲字第一四八四號裁定停止戒治，
    所餘戒治期間，付保護管束，因甲○○另有施用第一、二級毒品犯行，另經本院
    判處有期徒刑八月、五月，應執行有期徒刑一年確定，此有卷附之台灣台中地方
    法院檢察署刑案資料查註紀錄表、台灣高等法院被告全國前案紀錄表、判決書、
    裁定書等在卷足憑。是被告因在八十九年八月二十二日之前三日內某時前二犯施
    用第一、二級毒品之行為，經法院第二度裁定送觀察、勒戒、強制戒治及停止戒
    治付保護管束，已逾十個月後，才再度開始施用第一、二級毒品，應係另起犯意
    ，核分別屬另一獨立之犯罪行為，揆諸前揭說明，被告自九十年六月二十七日起
    至九十一年一月七日止施用第一級毒品及九十年六月二十七日上午十時四十分之
    前四日內某時許施用第二級毒品之行為，應屬三犯。本件事證明確，被告三犯施
    用第一、二級毒品之犯行堪以認定，應予依法論科。
二、核被告甲○○所為，係犯毒品危害防制條例第十條第一項施用第一級毒品罪及同
    條第二項施用第二級毒品罪。被告持有第一、二級毒品之低度行為，為施用第一
    、二級毒品之高度行為所吸收，均不另論罪。其先後多次施用第一級毒品之犯行
    ，時間密接、犯罪構成要件相同，顯係基於概括犯意反覆為之，應依連續犯之規
    定論以一罪，並加重其刑。被告所犯上開二罪間，犯意各別，罪名有異，應予分
    論併罰。公訴人雖僅起訴被告於九十年六月二十七日左右，有施用第一級毒品之
    犯行，就被告其餘施用第一級毒品之犯罪事實未經起訴，惟被告其餘施用第一級
    毒品部分，既與起訴事實有連續犯之裁判上一罪關係，為起訴效力所及，本院自
    應併予審理。爰審酌被告無視於毒品對於自身健康之戕害及國家對於杜絕毒品犯
    罪之禁令，惡性非輕，及其施用毒品之次數、期間、犯後坦承部分犯行等一切情
    狀，量處如主文所示之刑，並定其應執行之刑，以資懲儆。
據上論結，應依刑事訴訟法第二百九十九條第一項前段，毒品危害防制條例第十條第
一項、第二項、第二十條第三項，刑法第十一條前段、第五十六條、第五十一條第五
款，判決如主文。
中      華      民      國    九十一    年      四      月      八      日
                                    臺灣臺中地方法院刑事第三庭
                                        審判長法  官  唐 光 義
                                              法  官  吳 進 發
                                  法  官  黃 炫 中
右正本證明與原本無異。
如不服本判決，應於判決送達後十日內向本院提出上訴狀，上訴於臺灣高等法院臺中
分院( 須附繕本 )。
                                              書記官
中      華      民      國    九十一    年      四      月      八      日
